臺灣宜蘭地方法院刑事判決　　　　　　　 99年度訴字第473號
公　訴　人　臺灣宜蘭地方法院檢察署檢察官
被　　　告　陳阿吟
　　　　　　陳柏榕
　　　　　　陳碧英
共　　　同
選任辯護人　柯士斌律師
上列被告因偽造文書等案件，檢察官提起公訴（99年度偵字第34
75、4875、4876號）後，經本院裁定進行簡式審判程序，檢察官
聲請改依協商程序而為判決，本院判決如下：
    主  文
陳阿吟犯行使偽造私文書罪，處有期徒刑月，如易科罰金，以
新台幣壹仟元折算壹日；又犯行使偽造私文書罪，處有期徒刑貳
月，如易科罰金，以新台幣壹仟元折算壹日。應執行有期徒刑肆
月，如易科罰金，以新台幣壹仟元折算壹日，緩刑貳年。
陳柏榕犯行使偽造私文書罪，處有期徒刑陸月，如易科罰金，以
新台幣壹仟元折算壹日；又犯行使偽造私文書罪，處有期徒刑伍
月，如易科罰金，以新台幣壹仟元折算壹日。應執行有期徒刑拾
月，如易科罰金，以新台幣壹仟元折算壹日，緩刑貳年。
陳碧英犯行使偽造私文書罪，處有期徒刑肆月，如易科罰金，以
新台幣壹仟元折算壹日；又犯行使偽造私文書罪，處有期徒刑
月，如易科罰金，以新台幣壹仟元折算壹日。應執行有期徒刑陸
月，如易科罰金，以新台幣壹仟元折算壹日，緩刑貳年。
    事  實  及  理  由
一、犯罪事實：陳阿吟、陳柏榕、陳碧英分別係陳財壽之配偶、
    長男、次女，其等明知陳財壽於民國95年12月間因缺血性腦
    中風後，已不能為意思表示，竟共同基於行使偽造私文書之
    犯意聯絡，先後為下列行為：
  (一)於民國96年6月22日，利用不知情之土地代書曾美節，盜用
    陳財壽之印章於如附表1、2所示土地之土地所有權贈與移轉
    契約書及土地登記申請書上，用以偽造不實之土地所有權贈
    與移轉契約書及土地登記申請書，並於96年7月12日，持向
    宜蘭縣羅東地政事務所人員行使而申請所有權移轉登記，使
    該地政事務所人員將如附表1所示土地贈與予陳阿吟、如附
    表2所示土地贈與予陳柏榕之不實事項，登載於職務上所掌
    之土地登記簿上，足以生損害於陳財壽及地政機關對地政管
    理之正確性。
  (二)於97年12月15日，由被告陳柏榕盜用陳財壽之印章於如附表
    3所示土地之土地所有權贈與移轉契約書及土地登記申請書
    上，用以偽造不實之土地所有權贈與移轉契約書及土地登記
    申請書，並於98年1月13日，持向宜蘭縣羅東地政事務所人
    員行使而申請所有權移轉登記，使該地政事務所人員將如附
    表3所示土地贈與予陳柏榕之不實事項，登載於職務上所掌
    之土地登記簿上，足以生損害於陳財壽及地政機關對地政管
    理之正確性。
二、證據：
  (一)被告陳阿吟、陳柏榕、陳碧英於本院審理中之自白。
  (二)告訴人陳碧玲於偵訊及本院中之陳述。
  (三)證人林陳金枝、曾美節於偵訊中之證述。
  (四)偽造之土地登記申請書、及土地所有權贈與移轉契約書各3
    份。
  (五)附表1至3所示土地之宜蘭縣羅東地政事務所異動索引及土
    地登記第二類謄本。
  (六)財團法人天主教靈醫會羅東聖母醫院99年6月18日天羅聖民
    字第565號函所附精神鑑定報告書。
  (七)戶籍謄本及被繼承人陳財壽之繼承系統表。
三、本件經檢察官與被告於審判外達成協商之合意且被告已認罪
    ，其合意內容為：被告陳阿吟願受科刑範圍為就上開行使偽
    造私文書犯行2罪，各判處有期徒刑3月、2月，並應執行刑
    有期徒刑4月，緩刑2年之宣告；被告陳柏榕願受科刑範圍為
    就上開行使偽造私文書犯行2罪，各判處有期徒刑6月、5月
    ，並應執行刑有期徒刑10月，緩刑2年之宣告；被告陳碧英
    願受科刑範圍為就上開行使偽造私文書犯行2罪，各判處有
    期徒刑4月、3月，並應執行刑有期徒刑6月，緩刑2年之宣告
    。經查，上開協商合意並無刑事訴訟法第455條之4第1項所
    列情形之一，檢察官聲請改依協商程序而為判決，本院爰不
    經言詞辯論，於協商合意範圍內為協商判決，合予敘明。
四、應適用之法條：刑事訴訟法第455條之4第2項、第455條之8
    ，刑法第216條、第210條、第214條、第217條第2項、第55
    條、第18條第3項、第41條第1項前段、第8項、第74條第1項
    第1款，刑法施行法第1條之1第1項、第2項前段。
五、本判決除有刑事訴訟法第455條之4第1項第1款、第2款、第4
    款、第6款、第7款所定情形之一，或違反同條第2項規定者
    外，不得上訴。
六、如有上述情形而不服本件判決，得自收受判決送達之日起10
    日內，向本院提出上訴書狀，上訴於第二審法院。
中    華    民    國   100    年    5     月    27    日
                  刑事第四庭  法  官  辜漢忠
以上正本證明與原本無異。
                              書記官  林詩綺
中    華    民    國   100    年    5     月    27    日
附表1
 ┌─┬──────────┬──┬───────┬────┐
 │編│地                號│地目│面積（平方公尺│權利範圍│
 │號│                    │    │）            │        │
 ├─┼──────────┼──┼───────┼────┤
 │1 │五結鄉○里段568號   │ 田 │1379.22       │全部    │
 ├─┼──────────┼──┼───────┼────┤
 │2 │五結鄉○里段576號   │ 田 │2038.39       │全部    │
 ├─┼──────────┼──┼───────┼────┤
 │3 │五結鄉○里段615號   │ 田 │1484.05       │全部    │
 ├─┼──────────┼──┼───────┼────┤
 │  │五結鄉○○段1160號（│ 田 │1294（重測後面│全部    │
 │4 │重測後地號為國民一段│    │積為1300.8 ） │        │
 │  │689號）             │    │              │        │
 ├─┼──────────┼──┼───────┼────┤
 │  │五結鄉○○段1237號（│ 田 │2582（重測後面│全部    │
 │5 │重測後地號為國民一段│    │積為2595.94） │        │
 │  │1020號）            │    │              │        │
 ├─┼──────────┼──┼───────┼────┤
 │  │五結鄉○○段1238號（│ 田 │2700（重測後面│全部    │
 │6 │重測後地號為國民一段│    │積為2708.78） │        │
 │  │1021號）            │    │              │        │
 ├─┼──────────┼──┼───────┼────┤
 │  │五結鄉○○段1239號（│ 田 │1993（重測後面│全部    │
 │7 │重測後地後為國民一段│    │積為1998.08） │        │
 │  │1022號）            │    │              │        │
 └─┴──────────┴──┴───────┴────┘
附表2
 ┌─┬──────────┬──┬───────┬────┐
 │編│地              號  │地目│面積（平方公尺│權利範圍│
 │號│                    │    │）            │        │
 ├─┼──────────┼──┼───────┼────┤
 │1 │五結鄉○里段582號   │ 田 │1318.19       │全部    │
 ├─┼──────────┼──┼───────┼────┤
 │2 │五結鄉○里段621號   │ 田 │2749.34       │全部    │
 ├─┼──────────┼──┼───────┼────┤
 │3 │五結鄉○○段1161號（│ 田 │1400（重測後面│全部    │
 │  │重測後地號為國民一段│    │積為1400.56） │        │
 │  │688號）             │    │              │        │
 ├─┼──────────┼──┼───────┼────┤
 │  │五結鄉○○段1192號（│ 田 │907（重測後面 │全部    │
 │4 │重測後地號為國民一段│    │積為907.01 ） │        │
 │  │742號）             │    │              │        │
 ├─┼──────────┼──┼───────┼────┤
 │  │五結鄉○○段1193號（│ 田 │1160（重測後面│全部    │
 │5 │重測後地號為國民一段│    │積為1160.08） │        │
 │  │741號）             │    │              │        │
 ├─┼──────────┼──┼───────┼────┤
 │  │五結鄉○○段1194號（│ 田 │1050（重測後面│全部    │
 │6 │重測後地號為國民一段│    │積為1051.13） │        │
 │  │740號）             │    │              │        │
 ├─┼──────────┼──┼───────┼────┤
 │  │五結鄉○○段1209號（│ 田 │755（重測後面 │全部    │
 │7 │重測後地號為國民一段│    │積為756.83 ） │        │
 │  │729號）             │    │              │        │
 └─┴──────────┴──┴───────┴────┘
附表3
 ┌─┬──────────┬──┬───────┬────┐
 │編│地              號  │地目│面積（平方公尺│權利範圍│
 │號│                    │    │）            │        │
 ├─┼──────────┼──┼───────┼────┤
 │1 │五結鄉○○段681號   │ 建 │67.09         │1/3     │
 └─┴──────────┴──┴───────┴────┘
附錄本案論罪科刑法條：
刑法第210條
偽造、變造私文書，足以生損害於公眾或他人者，處5年以下有
期徒刑。
刑法第214條
明知為不實之事項，而使公務員登載於職務上所掌之公文書，足
以生損害於公眾或他人者，處3年以下有期徒刑、拘役或5百元以
下罰金。
刑法第216條
行使第210條至第215條之文書者，依偽造、變造文書或登載不實
事項或使登載不實事項之規定處斷。
刑法第217條
偽造印章、印文或署押，足以生損害於公眾或他人者，處3年以
下有期徒刑。
盜用印章、印文或署押，足以生損害於公眾或他人者，亦同。